【裁判字號】    89,上訴,2388
【裁判日期】    900220
【裁判案由】    殺人未遂
【裁判全文】
臺灣高等法院臺中分院刑事判決                  八十九年度上訴字第二三八八號
    上  訴  人
    即  被  告  甲○○
    指定辯護人 本院公設辯護人周君穎
右上訴人因殺人未遂案件，不服臺灣臺中地方法院八十九年度訴字第一九六五號中華
民國八十九年十月二十七日第一審判決（起訴案號：臺灣臺中地方法院檢察署八十九
年度偵字第九九八七號），提起上訴，本院判決如左：
    主  文
上訴駁回。
    事  實
一、甲○○與乙○○原係男女朋友關係，並於民國（以下同）八十八年十二月間合夥
    在臺中縣神岡鄉○○路一四九號經營仙僑茶坊，嗣因財務糾紛而於八十九年五月
    十日分手，甲○○因此心生不滿，乃於同日至臺中縣豐原市某菜市場內購得連同
    刀柄長約三十餘公分之鳳梨刀一把攜帶在身上備用，於同年五月十二日，甲○○
    發現現金短少，於同日晚上十一時二十分至臺中縣豐原市○○路六三五巷十三號
    乙○○住處，索取帳單欲核對帳目，約至同日晚間十一時三十分許，甲○○認乙
    ○○所交付之帳單太少，即基於殺人之犯意，自腰際取出預藏之鳳梨刀，往包含
    人身頭部、臉部、肩部、背部等要害部位之乙○○全身各部位亂砍，乙○○因傷
    重倒臥不起，乙○○之母陳嚴秀鑾見狀向外求救，經鄰居報警，臺中縣警察局豐
    原分局豐原派出所警員張憲民隨即趕到現場，見甲○○仍持刀欲繼續砍殺乙○○
    ，乃要求甲○○放下鳳梨刀，甲○○即揚言自殺，並持刀往己身頸部猛砍，張憲
    民欲乘機將乙○○拉離現場，甲○○再以刀往乙○○之雙腳砍二刀，警員張憲民
    乃奪取甲○○手中之鳳梨刀予以制伏，甲○○始未得逞，並當場扣得該鳳梨刀一
    把，乙○○因甲○○之砍殺行為受有頭部撕裂傷六ｘ二ｘ一公分、臉部撕裂傷六
    ｘ一ｘ一、五ｘ三ｘ一及二ｘ二ｘ一公分、右肩及右後背撕裂傷五ｘ二ｘ一、四
    ｘ一ｘ一、二ｘ一ｘ一、二ｘ一ｘ○．五、四ｘ一ｘ一、三ｘ一ｘ一、一ｘ一ｘ
    ○．五、二ｘ一ｘ○．五及一ｘ一ｘ○．五公分、右耳不完全截斷七ｘ二ｘ一公
    分、左耳撕裂傷二ｘ一ｘ○．五公分、右食指動脈斷裂、右手二及三指伸指肌腱
    斷裂、左三、四及五指伸指肌腱斷裂、右手臂撕裂傷八ｘ二ｘ二、六ｘ一ｘ一及
    五ｘ一ｘ一公分、左手臂六ｘ二ｘ一、五ｘ二ｘ一、四ｘ一ｘ一、五ｘ二ｘ一、
    四ｘ一ｘ一及五ｘ二ｘ一公分、左大腿撕裂傷七ｘ三ｘ二、六ｘ二ｘ一、六ｘ二
    ｘ一、四ｘ一ｘ一及十ｘ二ｘ一公分、左小腿七ｘ二ｘ一公分、右大腿七ｘ二ｘ
    一、五ｘ二ｘ一、四ｘ一ｘ一及三ｘ二ｘ一公分等四十處傷害，經送沙鹿童綜合
    醫院已呈重度昏迷併休克狀態，有生命危險，幸急救得宜，始於同年五月二十六
    日出院休養。
二、案經乙○○訴由臺中縣警察局豐原分局報請臺灣臺中地方法院檢察署檢察官偵查
    起訴。
    理  由
一、上訴人即被告甲○○（以下稱被告）對於因與告訴人乙○○有財務糾紛，於右揭
    時地，持其購買之鳳梨刀一把，將告訴人砍傷，致其受有如事實欄所示傷害之事
    實，供承不諱，核與告訴人指述情節大致相符，且經目擊證人即告訴人之母陳嚴
    秀鑾於警訊時證述明確，並有扣案之鳳梨刀一把、血跡斑斑之現場照片七幀可資
    佐證，復有警員報告書在卷足憑。而告訴人因之受有如事實欄所示傷害，送醫急
    救時呈重度昏迷併休克狀態，有生命危險，經急救後始倖免於難之事實，亦有沙
    鹿童綜合醫院八十九年八月一日八九沙鹿童欽字第四○○號函及該函檢附之病歷
    資料一份、照片十五幀、告訴人提出之診斷證明書一件可證。被告雖矢口否認有
    何殺人犯行，辯稱：伊僅係要砍傷告訴人，無意將其殺死；伊於警訊時係因頭腦
    不清，始供承要殺死告訴人云云。惟查：被告於警訊時供稱：「 (警方於八十九
    年五月十二時二十三時四十分許抵達現場，見你手持刀械砍殺倒於血泊中之陳女
    ，並命令你放下刀械，你並不從，待警方上前奪下你手持之刀械，你動機何在？
    是否要致陳女於死？）因我想先殺了乙○○之後再自殺，所以警方命令我放下刀
    械時我並不從」等語，而上開警訊內容，依原法院於八十九年九月四日當庭播放
    錄音帶勘驗結果為：「被告對於警員訊問是否有殺害告訴人之意圖時，先則否認
    ，在警員追問下，始供承要在殺害告訴人後再自殺」，此有勘驗筆錄附於當日訊
    問筆錄可稽，則被告對於警員之訊問先則一再否認，係於追問後始坦承殺人之犯
    意，顯見其製作筆錄當時之意識應屬清醒。另告訴人於警訊時亦指稱：「甲○○
    在案發當時趁在客廳打電話時，當時我正坐在椅子上就拿刀從我頭上插下去，並
    揚言要殺死我再自殺，我並無力反抗他」等語，核與被告之上開供述相符，是依
    被告之上開供述及告訴人之指述，被告持刀砍殺告訴人，應係出於殺人之犯意，
    自不容被告事後任意翻異前詞，否認有殺人之故意。再者，被告持以砍殺告訴人
    之連同刀柄長約三十餘公分之扣案鳳梨刀，自外觀觀察，於刀刃處已有數處缺角
    ，足見被告下手時用力之猛。另告訴人遭被告砍傷處多達四十處，且被告於警員
    到場後仍不願罷手持續砍殺，亦可見欲致告訴人於死之意志堅決。又人身之頭部
    、臉部、肩部、背部皆屬要害部位，以連同刀柄長約三十餘公分之鳳梨刀猛力砍
    殺人上開部位，足取人命，此當為被告所明知或可得而知，觀之告訴人所受傷之
    部位其中頭部 (一處)、臉部 (三處)、右肩及右後背部 (九處）等均屬要害位置
    ，係因警員及時到場制令被告並緊急送醫，始倖免於難，倘有延誤結果恐非如此
    。則參諸上情，益足徵被告下手之初即有殺人犯意，灼然明甚，其所辯無殺人故
    意，顯屬避重就輕之詞，無足採信，被告犯行洵堪認定，應予依法論科。
二、核被告所為，係犯刑法第二百七十一條第二項、第一項之殺人未遂罪。被告已著
    手犯罪行為之實行而不遂，為未遂犯，依刑法第二十六條前段規定減輕其刑。原
    審法院因而依刑事訴訟法第二百九十九條第一項前段，刑法第二百七十一條第二
    項、第一項、第二十六條前段、第三十八條第一項第二款之規定，並審酌被告無
    不良前科（參被告全國前案紀錄表），與告訴人有財產上糾紛而行兇之犯罪動機
    ，持預藏之鳳梨刀至告訴人處所行兇之兇殘手段，告訴人所受傷害非輕，供詞避
    重就輕，且未與告訴人達成民事和解，犯後態度不佳等一切情狀，量處有期徒刑
    八年六月。扣案鳳梨刀一把，為供犯本罪所用之物，且為被告所有，業據被告供
    明在卷，並依刑法第三十八條第一項第二款宣告沒收。核其認事用法俱無不合，
    量刑亦稱妥適，被告上訴意旨仍執陳詞否認犯罪，空言指摘原判決不當，並無可
    取，為無理由，應予駁回。
三、據上論結，應依刑事訴訟法第三百六十八條，判決如主文。
本案經檢察官丙○○到庭執行職務。
中      華      民      國      九十      年      二      月    二十    日
                                臺灣高等法院臺中分院刑事第十庭
                                      審判長法  官  林  照  明
                                            法  官  江  德  千
                                            法  官  蕭  廣  政
右正本證明與原本無異。
如不服本判決應於收受送達後十日內向本院提出上訴書狀，其未敘述上訴之理由者並
得於提起上訴後十日內向本院補提理由書（均須按他造當事人之人數附繕本）。
                                            書記官  黃  禎  祥
中      華      民      國    九十      年      二      月   二十二     日
附錄法條：
刑法第二百七十一條：
    殺人者，處死刑、無期徒刑或十年以上有期徒刑。
    前項之未遂犯罰之。
                                                                        Ｃ


司法院資訊處製作；財團法人民間司法改革基金會備份。
